臺灣士林地方法院刑事判決　　　　　　　 94年度訴字第411號
公　訴　人　臺灣士林地方法院檢察署檢察官
被　　　告　乙○○
上列被告因洗錢防制法案件，經檢察官提起公訴（93年度偵字第
10329 號）及移送併辦（94年度核退偵字第81號、91號），本院
經訊問被告後，被告為認罪之答辯，本院合議庭裁定由受命法官
獨任進行簡式審判程序並判決如下：
    主  文
乙○○連續幫助掩飾因自己重大犯罪所得財物，處有期徒刑陸月
，如易科罰金以參佰元折算壹日。犯罪所得財物新臺幣伍仟伍佰
元沒收，如全部或一部不能沒收時，以其財產抵償之。
    事  實
一、乙○○因失業在家，且染上毒癮缺錢花用，於92年4 月22日
    ，見報紙分類廣告上有年籍姓名不詳之某成年男子欲以新臺
    幣（下同）1,000 至2000元不等收購金融機構存摺、提款卡
    等帳戶資料，遂依報載聯絡電話與該成年男子聯絡，且為貪
    圖小利，雖預見交付存摺等帳戶資料予不熟識之他人使用，
    可能幫助不詳犯罪集團掩飾或隱匿其等因重大犯罪所得財物
    ，致使被害人及警方追查無門之情況下，竟仍不違其本意，
    基於幫助洗錢之概括犯意，依照該成年男子之指示，於同日
    前往位如附表所示金融機構，申請開設如附表所示帳戶及並
    領用存摺、提款卡後，再於如附表所示各該日期將帳戶存摺
    、提款卡交付該成年男子，該成年男子則交付如附表所示金
    額以為代價。該成年男子再將該帳戶存摺、提款卡等轉手予
    平日即以詐欺為常業之詐欺集團。嗣於如附表各編號所示日
    期，該詐欺集團某不詳姓名年籍成員，遂分別打電話予如附
    表各編號所示被害人，分別以附表所示方式向各該被害人詐
    騙款項，而使被害人等將款項匯入如附表所示乙○○名義之
    人頭帳戶中，詐騙集團因而藉此掩飾、隱匿其常業詐欺重大
    犯罪所得，詐騙集團成員並立刻至某自動櫃員機將被害人等
    所轉入之款項以乙○○所交付之各該人頭帳戶提款卡提領一
    空。嗣因各該被害人報警後，乙○○名義之如附表所示富邦
    銀行帳戶被列為警示帳戶，帳戶內款項遭凍結，詐欺集團無
    法提領被害人所匯入之前開款項，乃電話聯絡並告知乙○○
    其所出賣前開帳戶已經詐欺案件凍結，欲請乙○○出面前往
    富邦銀行汐止分行佯稱帳戶存摺、提款卡遺失而辦理掛失，
    重新申領存摺、提款卡以便解除帳戶警示，乙○○於是前往
    銀行櫃檯辦理之際，為銀行承辦行員發現報警當場查獲（此
    部分並不構成詐欺及掩飾他人犯罪所得罪，詳後述），始悉
    上情。
二、案經臺北市政府警察局南港分局及內湖分局、臺北縣政府警
    察局汐止分局報請臺灣士林地方法院檢察署檢察官偵查起訴
    暨移送併案審理。
    理  由
一、上開犯罪事實業據被告乙○○於本院調查、審理時坦承不諱
    （本院卷第20頁訊問筆錄、第24頁審判筆錄參照），核與被
    害人丁○○（偵10329 號卷第12頁偵訊筆錄參照）、丙○○
    、甲○○（偵字第10492 卷第49頁、50頁偵訊筆錄參照）、
    戊○○（偵字第10433 卷第17頁偵訊筆錄參照）、己○○（
    核退偵字第81號卷第6 頁偵訊筆錄參照）於警訊中之指訴情
    節相符，並有被告所開立之如附表所示銀行帳戶開戶資料、
    往來明細（日盛銀行部分參偵字第10433 卷第3 至4 頁；富
    邦銀行部分參偵字10492 號卷第60至61頁；華僑銀行參偵字
    第10329 號卷第15至17頁、第29頁），足認被告自白與事實
    相符，可以採信，前開事實應可認定。本件事證明確，被告
    犯行堪以認定。
二、按洗錢防制法第9 條第2 項、第2 條第2 款規定所謂「掩飾
    他人因重大犯罪所得財物之洗錢行為」，雖然實質上係將替
    他人掩飾該他人自己重大犯罪所得財物之幫助犯行為予以正
    犯化之具體規定，然該條罪名仍以行為人客觀上有直接著手
    並完成掩飾他人重大犯罪所得之構成要件行為本身（例如：
    直接著手將他人犯罪所得存入自己帳戶、或將他人重大犯罪
    所得財物以自己名義假作買賣轉交予他人）為限。倘若行為
    人僅係基於幫助洗錢之犯意提供帳戶資料予他人暫時供作存
    放以掩飾該他人重大犯罪所得使用，而由該他人將重大犯罪
    所得存入該帳戶內或請被害人匯入者，則因行為人並未直接
    從事轉帳、匯款、存提款等洗錢構成要件之實際行為，即不
    能適用前開第2 條第2 款、第9 條第2 項之規定，論以掩飾
    他人重大犯罪所得之洗錢罪。此時，應認行為人客觀上僅係
    幫助該收受帳戶之他人，掩飾該他人自己重大犯罪所得之財
    物，而僅構成修正後同法第2 條第1 款、第9 條第1 項之幫
    助掩飾自己重大犯罪所得財物之洗錢罪而已。被告乙○○僅
    提供帳戶予他人洗錢使用，客觀上應僅有幫助他人掩飾他人
    自己犯罪所得財物，而僅能該當洗錢防制法第2 條第1 款之
    構成要件。至被告嗣後配合辦理掛失，欲解除帳戶凍結狀態
    ，方便詐欺集團提領詐欺款項，因僅著手實行掩飾他人犯罪
    所得之行為不遂即遭查獲，而前開修正後洗錢防制法第9 條
    第2 項之規定又無處罰未遂，自亦無法依該條項論科，而僅
    能論以同法第9 條第1 項之幫助掩飾自己犯罪所得罪。再者
    ，金融存款帳戶，事關存戶個人財產權益之保障，與存戶之
    印鑑章結合，其專屬性、私密性更形提高，除非本人或與本
    人具密切之關係者，難認有何理由可自由流通使用該存褶、
    印章，一般人亦均有應妥為保管存褶、印鑑章，以防止存褶
    、印鑑章被他人冒用之認識，縱有特殊情況偶有將存褶、印
    鑑章交付他人之需，亦必深入瞭解其用途後再行提供以使用
    ，恆係吾人日常生活經驗與事理；且金融帳戶為個人理財之
    工具，申請開設金融帳戶並無任何特殊之限制，一般民眾皆
    可以存入最低開戶金額之方式申請開戶，1 個人可以在不同
    之金融機構申請多數之存款帳戶使用，並無何困難，此乃眾
    所週知之事實。則依一般人之社會生活經驗，苟見非親非故
    之人不以自己名義申請開戶，反而以出價收購或租用之方式
    向他人蒐集金融機構帳戶供己使用，衡情對收購者將所收購
    之帳戶用於掩飾、隱匿犯罪所得乙節當有預見。況觀諸現今
    社會上，詐騙集團收購人頭帳戶，持以作為信貸、手機簡訊
    詐欺之事，常有所聞，出賣或出借帳戶予非親非故之人，受
    讓人係為謀非正當資金進出，而隱瞞其資金流程及行為人身
    份曝光之不法使用，幾乎已成為人盡皆知之犯罪手法等情，
    益當信而有徵。本件被告乙○○明知將存褶、印鑑章等有關
    個人財產、身分之物品，淪落於不明人士手中，極易被利用
    為與財產有關之犯罪工具；而與伊於身分上不具密切關係之
    人，竟願以1,000 元為代價，徵求伊提供帳戶以為使用，伊
    並為求小利加以同意，顯然對於該帳戶作為不法使用，有所
    認識且並不違背其本意，是雖卷內事證並無積極證據證明被
    告知悉詐欺犯罪集團將如何犯罪（本院按有可能供詐欺或擄
    車勒贖之用），而無法於本件認定被告有常業詐欺之犯罪認
    識，且被告亦無實際參與犯罪集團掩飾重大犯罪所得之共同
    犯罪意思，但其既對帳戶交付他人使用，可能遭犯罪集團用
    以掩飾重大犯罪所得有所預見，且不違背本意而為之，應有
    幫助洗錢之不確定故意甚明。且由本件各該被害人等人所指
    訴之受詐騙情節觀之，該詐騙手法與時下一般詐騙集團動輒
    謊稱親人遭綁架要求贖金之手法一致，且由卷附被告乙○○
    各該帳戶內，已有多筆款項匯入，當日隨即被以提款卡分筆
    提走等情觀之，詐騙被害人等人者應係反覆以不實訊息詐騙
    他人，以之維生而涉犯刑法第340 條常業詐欺罪之犯罪集團
    亦甚明確。故該詐騙集團行騙各該被害人等人之犯罪所得，
    以被告所設前開帳戶掩飾、隱匿，自屬洗錢防制法第2 條第
    1 款、第3 條第1 項第5 款所定之掩飾、隱匿重大犯罪所得
    財物。是核被告乙○○所為，係犯刑法第30條第1 項、洗錢
    防制法第9 條第1 項之幫助洗錢罪。公訴人起訴意旨雖認被
    告係犯洗錢防制法第9 條第2 項之罪，然被告所犯應僅係同
    法第9 條第1 項之罪，已如前述，公訴人於起訴書所記載之
    所犯法條容有未洽，惟公訴到庭檢察官於本院審理時，業已
    當庭更正起訴法條為同法第9 條第1 項，且核更正前後公訴
    之事實亦屬同一，本於檢察一體原則，本院自不必再為變更
    檢察官起訴之法條之諭知，而可逕依變更後之法條為審判（
    本院於審理時亦當庭諭知被告此變更後之新罪名）。被告先
    後2 次販賣人頭帳戶犯行，時間緊接，所犯構成要件相同，
    顯係基於概括犯意為之，為連續犯，應依法論以一罪並加重
    其刑。又被告係對正犯資以助力而未參與犯罪行為之實施，
    爰依刑法第30條第2 項減輕其刑。另被告犯幫助洗錢罪，於
    本院審判時，業已自白犯罪，並應依洗錢防制法第9 條第5
    項之規定遞予減輕其刑。爰審酌被告乙○○僅因失業即貪圖
    小利提供帳戶供他人掩飾犯罪所得使用，助長詐騙集團財產
    犯罪之氣焰，危害財產交易安全擾亂金融秩序甚鉅，惟其本
    件犯後業已坦承犯行，深具悔意，且本件乃係因智識程度不
    高方才犯罪及其犯罪之手段、犯罪時所受之刺激、品性、生
    活狀況、犯罪所生之損害等一切情狀，量處如主文所示之刑
    ，並諭知易科罰金之折算標準，以示懲儆。末按犯洗錢防制
    法之罪者，因犯罪所得財物，不問屬於犯人與否，沒收之，
    如全部或一部不能沒收時，追徵其價額或以其財產抵償之；
    所謂因犯罪所得財物，包括因犯罪取得之報酬在內。該法第
    12條第1 項、第4 條第2 款分別定有明文。是被告出賣前述
    帳戶幫助洗錢所得之5500元，應依前開規定予以沒收，如全
    部或一部不能沒收時，以其財產抵償之。
三、據上論斷，應依刑事訴訟法第273 條之1 第1 項、第299 條
    第1 項，洗錢防制法第9 條第1 項、第5 項後段，刑法第11
    條、第56條、第30條第1 項前段、第2 項、第41條第1 項前
    段，罰金罰鍰提高標準條例第2 條，判決如主文。
本案經檢察官盧美如到庭執行職務。
中　　華　　民　　國　　94　　年　　8 　　月　　12　　日
                　刑事第七庭法  官　王沛雷
以上正本證明與原本無異。
如不服本判決，應於判決送達後10日內，向本院提出上訴狀。
                            書記官  蘇彥宇
中　　華　　民　　國　　94　　年　　8 　　月　　15　　日
附錄本件論罪科刑法條：
洗錢防制法第9 條第1 項、第5 項：
  犯第2 條第1 款之罪者，處5 年以下有期徒刑，得併科新臺幣
  三百萬元以下罰金。
  犯第2 條第2 款之罪者，處7 年以下有期徒刑，得併科新臺幣
  五百萬元以下罰金。
  以犯前二項之罪為常業者，處3 年以上10年以下有期徒刑，得
  併科新臺幣1 百萬元以上1 千萬元以下罰金。
  法人之代表人、法人或自然人之代理人、受雇人或其他從業人
  員，因執行業務犯前三項之罪者，除處罰行為人外，對該法人
  或自然人並科以各該項所定之罰金。但法人之代表人或自然人
  對於犯罪之發生，已盡力監督或為防止行為者，不在此限。
  犯前四項之罪，於犯罪後六個月內自首者，免除其刑；逾六個
  月者，減輕或免除其刑；在偵查或審判中自白者，減輕其刑。
洗錢防制法第2 條第1 款：
  本法所稱洗錢，係指下列行為：
  一  掩飾或隱匿因自己重大犯罪所得財物或財產上利益者。
  二  掩飾、收受、搬運、寄藏、故買或牙保他人因重大犯罪
  所得財物或財產上利益者。
附表：
┌──┬──────┬──────────┬──────────┬───┬────────────────┐
│編號│時間        │地點                │販賣帳戶及價格      │被害人│被害人遭詐騙經過                │
├──┼──────┼──────────┼──────────┼───┼────────────────┤
│一  │93年6月22日 │臺北縣三重市重陽橋頭│富邦商業銀行汐止分行│丙○○│1、93年6 月23日，詐騙集團成員打 │
│    │            │                    │帳號000000000000000 │甲○○│   電話予丙○○，向丙○○詐稱： │
│    │            │                    │號帳戶存摺、提款卡，│      │   丙○○兒子在外替朋友作保，無 │
│    │            │                    │以1500元賣出。      │      │   錢還款，其兒子被押在某處等語 │
│    │            │                    │                    │      │   ，要求丙○○匯款解決，致林志 │
│    │            │                    │                    │      │   心陷於錯誤，而匯款9 萬5 千元 │
│    │            │                    │                    │      │   進入乙○○前開富邦銀行帳戶內 │
│    │            │                    │                    │      │   。                           │
│    │            │                    │                    │      │2、93年6 月24日，詐騙集團成員打 │
│    │            │                    │                    │      │   電話予甲○○，向甲○○詐稱： │
│    │            │                    │                    │      │   甲○○女兒在外替朋友作保，無 │
│    │            │                    │                    │      │   錢還款，其女兒被押在某處等語 │
│    │            │                    │                    │      │   ，要求甲○○匯款解決，致王愛 │
│    │            │                    │                    │      │   麗陷於錯誤，而匯款12萬元元進 │
│    │            │                    │                    │      │   入乙○○前開富邦銀行帳戶內。 │
├──┼──────┼──────────┼──────────┼───┼────────────────┤
│二  │93年6月30日 │臺北市○○街、太原路│1、華僑銀行南港分行 │丁○○│1、93年7 月2 日，詐騙集團成員打 │
│    │            │口                  │   帳號0000000000000│戊○○│   電話予丁○○，向丁○○詐稱： │
│    │            │                    │   3 號帳戶存摺、提 │己○○│   丁○○女兒在外向地下錢莊借錢 │
│    │            │                    │   款卡，價格2000元 │      │   ，無錢還款，其女兒現在被綁架 │
│    │            │                    │   。               │      │   在某處等語，要求丁○○匯款解 │
│    │            │                    │2、日盛國際商業銀行 │      │   決，致丁○○陷於錯誤，而匯款 │
│    │            │                    │   內湖分行帳號81500│      │   12萬元元進入乙○○前開華僑銀 │
│    │            │                    │   00000000號帳戶存 │      │   行帳戶內。                   │
│    │            │                    │   摺、提款卡，價格 │      │2、93年7 月5 日，詐騙集團成員打 │
│    │            │                    │   2000元。         │      │   電話予戊○○，向戊○○詐稱： │
│    │            │                    │                    │      │   戊○○女兒在外替朋友作保，無 │
│    │            │                    │                    │      │   錢還款，其女兒被押在某處等語 │
│    │            │                    │                    │      │   ，要求戊○○匯款解決，致張仁 │
│    │            │                    │                    │      │   邦陷於錯誤，而匯款22萬5 千元 │
│    │            │                    │                    │      │   元進入乙○○前開日盛銀行帳戶 │
│    │            │                    │                    │      │   內。                         │
│    │            │                    │                    │      │3、93年7 月3 日，詐騙集團成員打 │
│    │            │                    │                    │      │   電話予己○○，向己○○詐稱： │
│    │            │                    │                    │      │   己○○小孩在詐騙集團手中，必 │
│    │            │                    │                    │      │   須要付錢才會放人等語，要求蔡 │
│    │            │                    │                    │      │   舜智匯款解決，致己○○陷於錯 │
│    │            │                    │                    │      │   誤，而匯款10萬元進入乙○○前 │
│    │            │                    │                    │      │   開日盛銀行帳戶內。           │
└──┴──────┴──────────┴──────────┴───┴────────────────┘
